【裁判字號】    89,台上,1332
【裁判日期】    890315
【裁判案由】    違反毒品危害防制條例
【裁判全文】
最高法院刑事判決                              八十九年度台上字第一三三二號
    上訴人  台灣高等法院高雄分院檢察署檢察官
    被  告  甲○○
右上訴人因被告違反毒品危害防制條例案件，不服台灣高等法院高雄分院中華民國八
十八年十一月二十三日第二審判決（八十七年度上訴字第二一三號，起訴案號：台灣
高雄地方法院檢察署八十五年度偵字第二○五六六、二○五六八、二二二八一、二四
八九五號），提起上訴，本院判決如左：
    主  文
上訴駁回。
    理  由
本件原判決以公訴意旨略稱：被告甲○○基於概括之犯意，自民國八十五年五月間起
，以每包新台幣（下同）二千元至五千元之價格，連續多次販賣安非他命予王國順吸
用，約定交貨地點均在高雄縣鳳山市某釣蝦場內，嗣於同年十月十八日下午五時三十
分許，王國順非法持有安非他命一包（重約一‧四公克）、吸食器一組在鳳山市○○
路三六九巷二、四號樓梯間為警查獲，循線查知上情，認被告涉犯麻醉藥品管理條例
第十三條之一第二項第一款非法販賣化學合成麻醉藥品罪嫌。惟經審理結果，以公訴
人認被告甲○○販賣安非他命予王國順，係以王國順於警、偵訊中之供證及扣押安非
他命一包為主要論據。然被告堅決否認前揭犯行，而王國順係於上開時地為警查獲其
持有安非他命一包及吸食器，經訊問安非他命來源時為被告販賣之供述，依麻醉藥品
管理條例第十三條之三規定「供出麻醉藥品來源因而破獲者，得減輕其刑」，則吸用
安非他命之人，如供出安非他命來源，既得邀求寬典減輕其刑，為擔保其所為不利於
對向共犯之陳述之真實性，尤應有足以令人確信其陳述為真實之補強證據。本件王國
順於警偵訊中固陳述其向「甲○○」購買安非他命，但僅指認口卡照片，未曾指認被
告本人，嗣於第一審及原審命其當庭指認時，王國順均稱不認識被告，販賣安非他命
給伊之「阿賢」不是被告，警訊中指認口卡有說不太像等語，王國順所為不利於被告
之供述，其真實性顯然可疑，而扣押之安非他命一包係王國順所有，並未在被告身上
或住處查獲足以佐證其販賣安非他命之器物或書據，自不得以王國順前後不一令人難
以確信之供證，為被告論罪之唯一依據。因而撤銷第一審關於此部分之有罪判決，改
判諭知被告無罪，經核尚無不合。檢察官上訴意旨略以：王國順於警訊中供稱其以每
包二千元至五千元代價向甲○○購得安非他命，前後共交易四次；於偵訊中供述安非
他命是向綽號阿德及甲○○買的，向甲○○買過三、四次，每包二、三千元，都在鳳
山的釣蝦場交貨，以打呼叫器聯絡等語。嗣王國順於審理中翻供，但與被告警訊所述
：我認識王國順本人，平常稱其綽號叫阿和，他曾欠我錢等語不符，原審未追究王國
順所陳之呼叫器號碼，查明聯絡對象，是否另有其他名為「甲○○」或綽號「阿賢」
之人，以及調查被告所謂王國順曾欠伊錢等情，即臆測王國順意圖減輕其刑，而誣指
被告販賣安非他命，有理由不備之違法。且王國順在警訊中曾否對口卡提出質疑，攸
關其有無誣攀被告，原審未傳訊承辦警員調查，即依王國順在審理中有瑕疵之證詞，
推翻不利於被告之證據，有應調查之證據未予調查之違法。又原審既未認定扣案之安
非他命一包係「阿德」或其他綽號「阿賢」之人所販賣，遽以係王國順所有為由，認
不足為被告販賣安非他命之佐證，亦違背經驗法則等語。惟依修正前麻醉藥品管理條
例第十三條之三（相當於修正後之毒品危害防制條例第十七條）規定，吸用或販賣安
非他命之人，如供出安非他命之來源因而破獲者，得邀減輕其刑之寬典，則其就麻醉
藥品來源所為之供述，虛偽之危險性較高。被告甲○○堅決否認販賣安非他命予王國
順，王國順雖於警訊、偵查中供稱其向「甲○○」購買安非他命，並指認口卡照片，
但於第一審及原審命其當庭指認時，均稱不認識被告，販賣安非他命給伊之「阿賢」
不是被告，且王國順於警訊中供稱交易四次，每包二千元至五千元；於偵查中則稱買
過三、四次，每包二、三千元（見八十五年十月十八日警訊筆錄及二四八九五號偵查
卷第四十八頁），前後所供亦有出入，而王國順係於八十五年十月十八日下午五時三
十分許，在鳳山市○○路三六九巷二、四號樓梯間為警扣得安非他命一包，從王國順
被查獲之時間、地點以觀，復難認其持有該包安非他命與被告有何關聯，原判決認不
能單憑王國順前後不一之供述，為認定被告有販賣安非他命犯行之依據，所為之論斷
，核與證據法則並無違背。按犯罪事實應依證據認定之，積極證據不足以證明犯罪事
實時，即應為有利於被告之認定，無再調查其抗辯或反證是否成立之必要，縱被告之
抗辯或反證不成立，亦不能以此資為積極證據應予採信之理由。本件被告甲○○與王
國順是否認識，有無仇怨或金錢往來，與其曾否販賣安非他命予王國順並無直接關聯
，上訴意旨指原審未查明是否另有「甲○○」或綽號「阿賢」之人，王國順是否欠被
告金錢，二人有無仇怨，未認定扣案安非他命係「阿德」或其他綽號「阿賢」之人所
販賣，即認不足為被告販賣安非他命之佐證，均於法有違云云，不無誤會。又所謂應
於審判期日調查之證據，係指該證據與待證事實有重要關係，在客觀上認為應行調查
者而言。王國順在警訊時有無對口卡提出質疑，對於原判決之論斷基礎並無影響，上
訴意旨指原審未傳訊承辦警員調查為違法（按原審曾於八十七年三月二十七日傳訊承
辦警員楊克彪，見原審卷第三十一頁），亦有誤會。原審依其調查證據之結果，認無
確切證據足以證明被告有公訴意旨所指販賣安非他命犯行，不能單憑王國順前後不一
令人難以確信之供證，為認定被告犯罪之唯一依據，而判決被告無罪，並無適用法則
不當、理由不備或應調查之證據未予調查之情形。上訴意旨，指摘原判決違法，非有
理由，應予駁回。
據上論結，應依刑事訴訟法第三百九十六條第一項，判決如主文。
中      華      民      國    八十九    年      三      月     十五     日
                              最高法院刑事第九庭
                                  審判長法官  張  信  雄
                                        法官  賴  忠  星
                                        法官  張  清  埤
                                        法官  張  淳  淙
                                        法官  洪  清  江
      右正本證明與原本無異
                                              書  記  官
中      華      民      國    八十九    年      三      月     二十     日


司法院資訊處製作；財團法人民間司法改革基金會備份。
